【裁判字號】    89,訴,23
【裁判日期】    890202
【裁判案由】    違反槍砲彈藥刀械管制條例等
【裁判全文】
臺灣臺東地方法院刑事判決                            八十九年度訴字第二三號
    公  訴  人  臺灣台東地方法院檢察署檢察官
    被      告  甲○○
                乙○○
右列被告因違反槍砲彈藥刀械管制條例等案件，經檢察官提起公訴（八十八年度偵字
第二五六八號），本院判決如左：
    主  文
甲○○未經許可，持有獵槍，處有期徒刑壹年。土製獵槍壹支及火藥、鉛彈各壹瓶、
火藥貳盒均沒收。又違反保育類野生動物，不得獵捕之規定，處有期徒刑陸月，食蟹
檬壹隻沒收。應執行有期徒刑壹年貳月。緩刑肆年。土製獵槍壹支、火藥、鉛彈各壹
瓶、火藥貳盒及食蟹檬壹隻均沒收。
乙○○未經許可，持有獵槍，處有期徒刑壹年。緩刑肆年。土製獵槍壹支及鉛彈壹瓶
均沒收。
    事  實
一、甲○○、乙○○未經主管機關之許可，於民國（下同）八十八年十月五日，非法
    各持有具殺傷力之土製獵槍各乙支及配屬物火藥、鉛彈，前往臺東縣長濱鄉樟原
    村中溪山區○○道路上打獵，甲○○獵得珍貴稀有野生動物食蟹檬乙隻，二人旋
    於當日上午十一時四十分，在上開產業道路上為警查獲，並扣得具殺傷力之上開
    獵槍二枝及甲○○、乙○○各持有之火藥、鉛彈各乙瓶、火藥二盒等物（以上之
    火藥重量合計五六．二公克、彈丸重量一三五六公克），另有甲○○獵得之該珍
    貴稀有野生動物食蟹檬一隻。
二、案經台東縣警察局成功分局報請臺灣臺東地方法院檢察署檢察官偵查起訴。
    理  由
一、右開事實，業據被告甲○○、乙○○各於警訊或偵審中坦認不諱，並有上開獵槍
    二支、火藥五六．二公克、鉛彈一三五六公克及珍貴稀有野生動物食蟹檬一隻扣
    案可證，該扣案之土製獵槍二支及食蟹檬，分經內政部警政署刑事警察局及行政
    院農業委員會特有生物研究保育中心鑑定結果，土製獵槍二支均具殺傷力。食蟹
    檬屬保育類野生動物，有內政部警政署刑事警察局八十八年十月十六日刑鑑字第
    一○五九七四號鑑驗通知書及行政院農業委員會特有生物研究保育中心八十八年
    十一月十日八八農特動字第八八○○四五九八號函在卷可証，又該獵槍二支係未
    經登記列管之槍技，亦有該局八十八年十月二十二日八八成警刑字第一○五六○
    號函在卷可按，被告二人之犯罪事證明確，犯行各堪認定。
二、核被告二人非法持有獵槍之行為，係各犯槍砲彈藥刀械管制條例第八條第四項未
    經許可，持有獵槍罪。公訴人認犯同條例第十一條第四項未經許可，持有其他可
    發射金屬或子彈具殺傷力之各式槍砲罪，尚有未洽，起訴法條應予變更。又依內
    政部八十六年十一月二十四日台（８６）內警字第八六七○六八三號公告之槍砲
    、彈藥主要組成零件種類，火藥、鉛彈頭為彈藥之主要組成零件，被告二人各持
    有彈藥之主要組成零件火藥、鉛彈之行為，係各犯同條例第十三條第四項之未經
    許可，持有槍砲、彈藥之主要零件罪，所犯上開二罪係一行為所觸犯，應各依想
    像競合規定從一重之未經許可，持有獵槍罪處斷。被告甲○○另違反野生動物保
    育法第十八條第一項第一款之規定，係犯同條例第四十一條第一項第一款之違反
    保育類野生動物，不得獵捕規定之罪，與前開所犯之罪，犯意各別，行為互異，
    應分論併罰。爰審酌被告二人犯罪之動機、手段、生活狀況、智識程度、因犯罪
    所生之危害及犯罪後態度等一切情狀，各量處如主文所示之刑，被告甲○○部分
    ，並定其應執行刑。末查被告二人均未曾受有期徒刑以上刑之宣告，有臺灣台東
    地方法院檢察署刑案資料查註紀錄表可按，經此偵審程序及科刑教訓，當知警惕
    ，諒無再犯之虞，本院認為此次科刑，以暫不執行為適當，併各宣告緩刑，以啟
    自新。扣案之上開獵槍二支，均具殺傷力，火藥、鉛彈各乙瓶、火藥二盒（以上
    之火藥合計重量五六．二公克、彈丸重量合計一三五六公克）均屬違禁物，應依
    刑法第三十八條第一項第一款宣告沒收。珍貴稀有野生動物食蟹檬乙隻，依野生
    動物保育法第五十二條第一項宣告沒收之。至於扣案之鋁泊紙十八張、底火八張
    均非依法應宣告沒收之物，故不予沒收。又被告二人雖均為原住民，惟其等均務
    農為生，以該獵槍獵捕保育類野生動物，顯見該獵槍非供其等生活工具之用，應
    無槍砲彈砲彈藥刀械管制條例第二十條減輕或免除其刑及不適用第十九條強制工
    作之規定。另查修正後之槍砲彈藥刀械管制條例第十九條第一項規定犯有未經許
    可製造可發射子彈具有殺傷力之手槍罪及未經許可製造彈藥罪，經判處有期徒刑
    者，應於刑之執行完畢或赦免後，令入勞動場所，強制工作，其期間為三年。依
    據司法院大法官會議八十七年十二月十八日釋字第四七一號解釋：槍砲彈藥刀械
    管制條例第十九條第一項之規定，不問行為人有無預防矯治其社會危險性之必要
    ，一律宣付強制工作三年，拘束其中不具社會危險性之受處分人之身體、自由部
    分，其所採措施與所欲達成預防矯治之目的及所需程度，不合憲法第二十三條所
    定之比例原則。犯上開條例第十九條所定之罪，不問對行為人有無預防矯治其社
    會危險性之必要，一律宣付強制工作三年之部分，與本解釋意旨不符，應自本解
    釋公布之日起不予適用。犯該條例第十九條第一項所列舉之罪，依個案情節符合
    比例原則部分，固應適用該條例宣告保安處分；至不符部分而應宣告保安處分者
    ，則仍由法院斟酌刑法第九十條第一項規定之要件，依職權為之。經查本件被告
    二人僅各持上開獵槍用供獵捕，動機單純，且查無刑法第九十條第一項規定之情
    形，從而本院認為被告二人均尚無宣付強制工作之必要，附此敘明。
據上論斷，應依刑事訴訟法第二百九十九條第一項前段、第三百條，槍砲彈藥刀械管
制條例第八條第四項、第十三條第四項，野生動物保育法第四十一條第一項第一款、
第五十二條第一項，刑法第十一條前段、五十五條前段、第七十四條第一款、第五十
一條第五款、第三十八條第一項第一款，判決如主文。
本案經檢察官楊大智到庭執行職務
中    華    民    國      八十九      年        二      月      二      日
                                      臺灣臺東地方法院刑事庭
                                          法  官  胡  晏  彰
右正本證明與原本無異。
如不服本判決，應於判決送達後十日內向本院提出上訴狀。（須附繕本）
「切勿逕送上級法院」
                                          書記官  陳  美  鄉
中    華    民    國      八十九      年        二      月      九      日
附記：
槍砲彈藥刀械管制條例第八條第四項：
未經許可，持有、寄藏或意圖販賣而陳列第一項所列槍枝者，處一年以上七年以下有
期徒刑，併科新臺幣七百萬元以下罰金。
槍砲彈藥刀械管制條例第十三條第四項：
未經許可，持有、寄藏或意圖販賣而陳列第一項所列零件者，處六月以上五年以下有
期徒刑，併科新臺幣三百萬元以下罰金。
野生動物保育法第四十一條第一項第一款：
有下列情形之一，處六月以上五年以下有期徒刑，得併科新臺幣二十萬元以上一百萬
元以下罰金：
一、未具第十八條第一項第一款之條件，獵捕、宰殺保育類野生動物者。
野生動物保育法第五十二條第一項：
犯第四十條、第四十一條、第四十二條或第四十三條第三項之罪，查獲之保育類野生
動物得沒收之；查獲之保育類野生動物產製品及供犯罪所用之獵具、藥品、器具，沒
收之。


司法院資訊處製作；財團法人民間司法改革基金會備份。
